臺灣高雄地方法院民事判決　　　　　　 100年度訴字第1107號
原　　　告　王陳美月
被　　　告　黃智達
訴訟代理人　駱雲英
上列當事人間清償債務事件，經本院於民國100 年8 月30日言詞
辯論終結，判決如下：
    主      文
原告之訴駁回。
訴訟費用由原告負擔。
    事實及理由
一、按訴狀送達後，原告不得將原訴變更或追加他訴，但擴張或
    減縮應受判決事項之聲明者，不在此限，民事訴訟法第255
    條第1 項第3 款定有明文。原告起訴原請求被告應給付新臺
    幣（下同）135 萬元，及自民國95年8 月1 日起至清償日止
    ，按年息5%計算之利息；嗣於本院100 年8 月30日言詞辯論
    期日，當庭以言詞將上開聲明改為被告應給付原告100 萬元
    及自訴狀繕本送達之翌日起清償日止，按年息5%計算之利息
    （院卷第37頁），核屬縮減應受判決事項之聲明，於法相符
    ，應予准許，合先敘明。
二、原告主張：被告於95年2 月間透過訴外人宋遴清向原告借款
    200 萬元（下稱系爭借款），約定6 個月內返還，被告僅償
    還計100 萬元，尚餘100 萬元未還，屢經催討，均置之不理
    。為此，爰依消費借貸法律關係提起本訴等語。並聲明：被
    告應給付原告100 萬元，及自訴狀繕本送達之翌日起至清償
    日止，按年息5%計算之利息。
三、被告則以：訴外人即被告之母駱雲英前邀訴外人宋遴清投資
    花蓮房地產，宋遴清擅向原告收受系爭借款，並要求駱雲英
    開立證明以保障原告權利，駱雲英乃委請被告開立本票交予
    原告，兩造並無消費借貸關係存在，嗣宋遴清表示急需用錢
    ，駱雲英始陸續交付款項予宋遴清或匯款予原告等語，資為
    抗辯，並聲明：原告之訴駁回。
四、查原告確交付系爭款項予宋遴清，並由宋遴清於95年2 月14
    日匯款至被告合作金庫帳戶內，固為兩造所不爭執，並有匯
    款申請書回條附卷可證（院卷第5 頁）。惟因原告主張依消
    費借貸法律關係請求被告返還未償餘額100 萬元，並加計法
    定遲延利息，被告則以前詞置辯。經查：
  (一)按當事人主張有利於己之事實者，就其事實有舉證之責任。
    民事訴訟法第277 條本文著有規定。故民事訴訟如係由原告
    主張權利者，應先由原告負舉證之責，若原告先不能舉證，
    以證實自己主張之事實為真實，則被告就其抗辯事實即令不
    能舉證，或其所舉證據尚有疵累，亦應駁回原告之請求（最
    高法院17年上字第917 號判例參照）。次按金錢借貸契約，
    屬要物契約，應由貸與人就交付金錢之事實負舉證之責。稱
    消費借貸者，於當事人間必本於借貸之意思合致，而有移轉
    金錢或其他代替物之所有權於他方之行為，始得當之。是以
    消費借貸，因交付金錢之原因多端，除有金錢之交付外，尚
    須本於借貸之意思而為交付，方克成立。倘當事人主張與他
    方有消費借貸關係存在者，自應就該借貸意思互相表示合致
    及借款業已交付之事實，均負舉證之責任，其僅證明有金錢
    之交付，未能證明借貸意思表示合致者，仍不能認為有該借
    貸關係存在（最高法院69年度台上字第3546號判例意旨及98
    年度台上字第1045號判決意旨參照）。
  (二)原告前交付系爭款項予宋遴清，並由宋遴清於95年2 月14日
    匯至被告合作金庫帳戶內，雖為兩造所不爭執。然匯款原因
    多端，尚難僅匯款遽認兩造確有消費借貸契約存在，況依原
    告於本院100 年8 月30日言詞辯論期日先陳稱系爭款項係訴
    外人駱雲英透過宋遴清向伊借貸云云；嗣改稱系爭借款係借
    予宋遴清，宋遴清將錢拿給被告，被告開立本票云云；復再
    主張因駱雲英、被告均有開票，宋遴清亦應允要負責，故認
    為他們3 人都要負責云云（見院卷第38頁、第42頁）。是依
    原告前開陳述，實難認定兩造間就系爭款項確有借貸合意。
    此外，依據證人宋遴清所到庭結稱：伊有跟原告拿出200 萬
    元，半年就可以分紅80萬元，原告並如有領到的話要分伊一
    半，但要伊負責，原告未曾因借款與駱雲英有所接觸，原告
    與駱雲英、被告都不認識，原告不知款項欲借予何人，匯款
    至被告帳戶係駱雲英所指定，伊亦未曾因系爭借款與被告有
    接觸，被告僅係提供匯款帳戶而已等語綦詳（院卷第39頁至
    第40頁），益證兩造間就系爭借款確無借貸之合意。
五、綜上所述，本件並無證據足資證明兩造就系爭借款有消費借
    貸契約存在。從而，原告依消費借貸法律關係，請求被告給
    付100 萬元及法定遲延利息，即屬無據，應予駁回。
六、據上論結，本件原告之訴為無理由，依民事訴訟法第78條，
    判決如主文。
中    華    民    國   100    年    9     月    15    日
                  民事第五庭  法  官  張維君
以上正本係照原本作成。
如對本判決上訴，須於判決送達後20日內向本院提出上訴狀。如
委任律師提起上訴者，應一併繳納上訴審裁判費。
中    華    民    國   100    年    9     月    15    日
                              書記官  鄭淑華